【裁判字號】    96,訴,1242
【裁判日期】    970131
【裁判案由】    違反槍砲彈藥刀械管制條例等
【裁判全文】
臺灣臺南地方法院刑事判決              96年度訴字第1242號
公  訴  人  臺灣臺南地方法院檢察署檢察官
被      告  丙○○
選任辯護人  陶靜芳律師
上列被告因違反槍砲彈藥刀械管制條例等案件，經檢察官提起公
訴（96年度偵字第11314號），本院判決如下：
    主  文
丙○○未經許可，持有其他可發射金屬具有殺傷力之槍枝，累犯
，處有期徒刑肆年，併科罰金新臺幣陸萬元，罰金如易服勞役，
以新臺幣壹仟元折算壹日，扣案之仿BERETTA廠型92FS半自動手
槍壹支（含彈匣壹個，槍枝管制編號0000000000號）沒收。又竊
盜，累犯，處有期徒刑肆月。又意圖為自己不法之所有，而搶奪
他人之動產，累犯，處有期徒刑壹年伍月，扣案全罩式安全帽壹
頂沒收。又意圖為自己不法之利益，以無線方式，盜用他人電信
設備通信，累犯，處有期徒刑肆月。又意圖為自己不法之所有，
以恐嚇使人將本人之物交付，未遂，累犯，處有期徒刑捌月，扣
案諾基亞廠牌行動電話壹支沒收。應執行有期徒刑陸年，併科罰
金新臺幣陸萬元，罰金如易服勞役，以新臺幣壹仟元折算壹日，
扣案之仿BERETTA廠型92FS半自動手槍壹支（含彈匣壹個，槍枝
管制編號0000000000號）、諾基亞廠牌行動電話壹支（不含SIM
卡）、全罩式安全帽壹頂均沒收。
    事  實
一、丙○○前有多項詐欺、竊盜、違反槍砲彈藥刀械管制條例等
    案件，最近一次係於民國91年間因犯竊盜案件，經本院以91
    年度易字第482號判處有期徒刑5月，如易科罰金，以銀元3
    百元折算1日，經上訴臺灣高等法院臺南分院，於91年7月10
    日以91年度上易字第684號駁回上訴確定，並於92年11月8日
    執行完畢出監，竟不知悛悔正當做人，而為下列犯行：
（一）丙○○明知可發射子彈具有殺傷力之改造手槍，非經中央
      主管機關許可，不得持有，竟於民國90年間，在位於臺南
      市五期重劃區近臺南市政府附近之跳蚤市場，以新臺幣（
      下同）8千元之價格，向不詳之人購得具殺傷力之改造手
      槍1支（仿BERETTA廠92FS型半自動手槍製造之槍枝，槍枝
      管制編號0000000000，含彈匣1個）及無殺傷力之子彈5
      顆後即無故持有之。
（二）於96年5月27日晚上9時30分許，行經臺南縣永康市○○街
      34巷11弄內，見丁○○所有之車牌號碼NEB—032號重型機
      車停放該處，機車鑰匙漏未取下，竟意圖為自己不法之所
      有，徒手竊取該車供己代步之用，得手後即騎乘離去。
（三）於96年7月24日晚間9時許，騎乘機車行經臺南縣新化鎮○○里○○○○路段時，見該處路燈照明不足，光線昏暗，
      竟意圖為自己不法所有，適乙○○騎乘機車後載母親，而
      將手提袋（內有現金700元、郵局提款卡、乙○○身分證
      、健保卡、駕照、行照各1張，及索尼愛立信K610i型行動
      電話1支〈含晶片卡1張〉等物，以上物品均由乙○○領回
      ）放置機車腳踏板處，在該處停等紅燈，即趁乙○○不及
      防備之際，騎乘機車自後靠近後立即搶得該皮包後駕車逃
      逸。
（四）丙○○於搶得乙○○上述行動電話（內含晶片卡）後，另
      基於意圖為自己不法利益之犯意，自96年7月24日晚上11
      時2分51秒起，以無線之方式，未經所有人乙○○之同意
      ，盜用上開行動電話晶片卡撥打電話至0000000000號電話
      聯繫，聯絡共計1849秒，因此取得使用該行動電話通信之
      不法利益共277.35元。
（五）丙○○並見乙○○行動電話內儲存有乙○○自拍相片，竟
      基於恐嚇取財之故意，於96年7月26日上午7時許，以自己
      持有之門號0000000000號行動電話撥打電話至乙○○之門
      號06-5974***（詳細號碼詳卷）電話，對乙○○恐嚇稱：
      照片曝光有沒有關係等語，並向乙○○勒索金錢，要約乙○○見面，使乙○○心生畏懼，致生危害於乙○○之安全
      。其後丙○○承前恐嚇取財之故意，接續於96年7月27日
      以自己持有之門號0000000000號、0000000000號行動電話
      撥打6次上開門號予乙○○，對乙○○為同上內容之言詞
      恐嚇，並勒索金錢，使乙○○心生畏懼，致生危害於乙○○之安全。乙○○為求自保，遂報警處理，之後乙○○即
      與警方配合，與丙○○約於96年7月27日下午3時30分許，
      在臺南縣新化鎮○○街176號前見面，丙○○騎乘上開竊
      得之機車依約現身，旋遭警方逮捕，丙○○始未取得財物
      而恐嚇取財未遂，警方並扣得丙○○上開竊得之機車1輛
      、機車鑰匙1支、前述具殺傷力之改造手槍1支（含彈匣1
      個）、無殺傷力之子彈3顆，乙○○之手提袋1個、身分證
      、健保卡、駕照、行照、郵局提款卡各1張，現金700元、
      索尼愛立信K610i型行動電話1支、門號0000000***晶片卡
      1 張、丙○○之NOKIA行動電話1支（含晶片卡1張）、全
      罩式安全帽1頂、檳榔刀1把等物，而循線查悉上情。
二、案經丁○○、乙○○訴由臺南縣警察局新化分局報告臺灣臺
    南地方法院檢察署檢察官偵查起訴。
    理  由
壹、程序部分：
  一、關於被告於警、偵訊及檢察官聲請羈押本院訊問時所陳述
      部分：按被告之自白，非出於強暴、脅迫、利誘、詐欺、
      疲勞訊問、違法羈押或其他不正之方法，且與事實相符者
      ，得為證據，刑事訴訟法第156條第1項定有明文。即被告
      之自白，須非出於強暴、脅迫、利誘、詐欺或其他不正之
      方法，且與事實相符者，始得採為證據。被告雖主張於警
      詢中之自白非出於自由意識且與事實不符，然被告於警詢
      中之自白犯行部分，是如何遭警方以何強暴、脅迫、利誘
      、詐欺、違法羈押或其他不正方法進行而取得被告自白部
      分，經查，被告於96年7月27日為警查獲逮捕訊問完畢後
      移送至臺灣臺南地方法院檢察署檢察官訊問時，被告不僅
      未表示遭警方刑求事宜，並坦承在何地行竊機車，如何搶
      奪被害人手提包，及購買槍枝等過程，僅否認撥打電話給
      被害人乙○○時未向被害人乙○○要錢，亦未出言恐嚇被
      害人乙○○等語（見偵查卷第8頁至第9頁訊問筆錄），經
      檢察官聲請羈押，於本院調查時，被告依然坦承行竊、搶
      奪及購買扣案槍枝等犯行，並否認恐嚇被害人乙○○，亦
      未向被害人乙○○索討金錢等語（見本院96年聲羈字第
      306號刑事卷第4頁至第5頁訊問筆錄），待檢察官進行偵
      查，被告則否認搶奪被害人乙○○手提袋之犯行，並改稱
      機車是在7月20幾號才竊取的，警詢中如此陳述，是警察
      叫伊講的，及筆錄會如此記載，是在伊簽名後警方再加進
      去的等語（見偵查卷第21頁至第22頁訊問筆錄），即被告
      仍未表示製作筆錄時有遭警方毆打、刑求等情，被告一直
      到96年9月4日檢察官偵查中才稱：在製作筆錄前有2個警
      察在詢問室裡用拳頭打伊肚子，要伊承認，並不是幫伊製
      作筆錄的警察等語（見偵查卷第44頁訊問筆錄），於本院
      訊問時，被告先稱：偷被害人乙○○手提袋部分是警察叫
      伊講的，這部分不實在，另第一次被警方抓到時有被刑求
      ，刑事組警察有打伊腹部、胸部，如果伊不承認，警察就
      直接用手打伊腹部、胸部，還叫伊戴安全帽，回答不好就
      敲2下，害伊頭暈，警察讓伊戴安全帽的時間也太長，警
      方至伊家搜索時也有動手打伊腹部，伊並不知動手打伊警
      員的名字，是去伊家搜索的警員等語（見本院96年9月27
      日羈押訊問筆錄），之後則更異為：動手打伊的警察叫陳
      碧彰，是在搜索時，警方問伊東西是誰的，就有動手打伊
      ，在派出所時，並叫伊承認有搶乙○○的手提袋，並有打
      伊，還教伊怎麼說，但伊製作筆錄時並沒有打伊，在第一
      次借提出去時警方有把伊推倒，但如訊問過程中如非伊的
      意思，伊就不講話等語（見本院96年10月15日訊問筆錄）
      。是被告究竟有無遭警方刑求，被告於檢察官偵查中第1
      次訊問時及檢察官聲請羈押本院訊問時，是否遭警方刑求
      ，如此重要之事，竟隻字未提，甚至仍坦承犯案，其後檢
      察官偵查中則先稱警察叫伊講有行搶之犯行亦未說明遭警
      方刑求等情，之後偵查中則表示遭警方刑求，但有關如何
      遭警方刑求、在何時、何處遭警方刑求部分，被告則先稱
      在搜索時遭警方毆打，復改為於詢問前在詢問室先遭2名
      警察毆打肚子，並要被告承認犯行等語，再陳刑事組警察
      打其腹部、胸部回答不好就敲安全帽2下，及警方至其住
      處搜索時打其腹部，再改陳搜索時警方要其承認行搶犯行
      有打被告，製作筆錄時沒有打等語，則被告究竟何時、何
      處，遭幾位警方刑求，即是在搜索時、或是詢問前在詢問
      室，或是詢問過程中遭刑求？是由1位警員或由2位警員對
      其刑求？被告先後多次陳述均不一，是被告是否遭警方刑
      求，顯有可疑，尚難驟信；且被告於96年7月28日經檢察
      官聲請羈押，本院訊問後裁定羈押被告，被告送入看守所
      進行身體檢查，就是否有病或內傷紀錄部分，被告僅自述
      有甲狀腺機能亢進及心律不整之疾病，並無任何外傷等情
      ，有臺灣臺南看守所被告健康檢查表、新收被告收容人內
      外傷記錄表、正面、背面全身圖各1紙在卷可憑，又臺南
      縣警察局新化分局於96年9月4日借提被告調查被告是否另
      涉犯搶奪案件，被告解還時雖有表示警方在訊問時有將其
      所坐椅子推倒，致被告右臀部撞擊而感覺疼痛等情，有附
      於偵查卷該日訊問筆錄，及臺灣臺南看守所於96年10月25
      日以南所戒字第0960006671號函所附司法機關借訊收容人
      解回談話筆錄登記簿、在外受傷照片記錄各1紙附卷可稽
      ，但被告於96年9月4日借訊或有跌倒受傷，但該期日與被
      告為警查獲之96年7月24日間進行訊問並無何關係，亦難
      以被告於96年9月4日在借訊過程中因跌倒受傷而認被告於
      96年7月24日為警查獲時所製作筆錄即有遭警方刑求之情
      形，此外，經本院當庭勘驗96年7月24日警詢錄音帶，勘
      驗結果警方詢問被告過程全程連續錄音，並未中斷，錄音
      過程中亦無拍打安全帽或毆打被告等異常聲音出現，雖然
      警詢紀錄中被告有陳稱：我只知道他叫「小慈」，我是於
      96年7月24日21時40分許，在臺南縣新化鎮崙仔頂高鐵橋
      下路口等候紅燈時，見到旁邊有一對母女共乘一部機車，
      機車腳踏板放置手提包1只，我心生歹念趁其不注意之際
      ，徒手將該只手提包偷走，並立即騎乘我的NEB—032號重
      機車揚長逃逸，後我在該手提包內發現有乙○○身分證、
      健保卡、駕照、行照和現金7百元，郵局提款卡，及1支行
      動電話等語，但經勘驗後，前開被告所回答內容應為警員
      詢問問題，但對於警方提示犯罪時間、地點所犯犯行部分
      ，均為肯定回答，尚無被告否認犯行，或陳述與記載內容
      不一之情形，有本院96年11月13日勘驗筆錄在卷可憑。且
      被告亦陳稱於檢察官偵查中及檢察官聲請羈押本院訊問時
      均出於自由意識陳述等語，足認被告於警詢、檢察官偵查
      中之陳述均出於自由意思，是被告於警、偵訊之自白均具
      有證據能力。
  二、證人乙○○於警詢中所述，核與審判中證述之情節大致相
      符，並無刑事訴訟法第159條之2所稱之傳聞證據例外情形
      ，應無證據能力。
貳、實體部分：
  一、訊據被告丙○○固坦承竊取被害人丁○○所有車號NEB—0
      32號重型機車，另持有扣案槍枝，並撥打電話予被害人乙○○等事實，惟矢口否認有何違反槍砲彈藥刀械管制條例
      、搶奪、違反電信法及恐嚇取財未遂罪等犯行，辯稱：竊
      取被害人丁○○之機車是在96年7月24日晚上10時許，在
      臺南市○○路崑山中學對面夜市旁之空地處所竊得；被害
      人乙○○的手提袋並非伊所槍奪而取得，該手提袋是放置
      在伊所行竊之機車之置物箱內，扣案的槍、彈亦均非被告
      所購買，而是放置在前開所竊得機車置物箱內並未理會，
      被告也不知是真槍或假槍，一直到被警方查獲才知是真槍
      ；又被告雖有打電話給被害人乙○○約有4、5次或5、6次
      ，只是要將被害人乙○○之物品交還給被害人乙○○，及
      約被害人乙○○出來玩而已，被告並未出言恐嚇或脅迫之
      詞，亦未向被害人講到錢的事情，否則為何以被告自己所
      有行動電話打給被告，另被告並未使用被害人乙○○的行
      動電話云云；辯護意旨則以：被告於警詢及檢察官偵查中
      供承手槍買賣過程，乃是因被告不懂法律，誤以為「買來
      的」槍枝罪刑較輕，才自行虛構購買槍枝，及價格8千元
      部分，惟衡諸常情1把手槍之價格豈有僅8千元，被告縱因
      竊取機車而同時對於放置在機車置物箱內的手槍、子彈構
      成持有，但對被告要主動向警局繳交槍枝、子彈會遭追問
      槍、彈來源，無疑會自曝竊盜犯行，實無期待可能性，故
      就此部分犯行，在法律評價下雖構成持有，但請予較輕量
      刑。另據證人乙○○所述，證人乙○○於被搶當日既看不
      清楚搶奪嫌犯的任何特徵，有怎可能在被告遭逮捕後指認
      出被告，是證人乙○○的指認過程顯有瑕疵，是公訴意旨
      認被告涉犯搶奪罪部分，顯無證據足以證明被告此部分犯
      行。另被告竊取機車的時間是在96年7月24日晚間10時許
      ，而該機車置物箱內放置有證人乙○○之證件、手機，由
      時間進行推斷，在96年7月24日晚間10時許後證人乙○○
      之手機似在被告持有中，但依通話紀錄，雖有1849秒的通
      話紀錄，但仍無法證明為被告所撥打使用等語為被告辯護
      。
  二、經查：
  （一）有關被告違反槍砲彈藥刀械管制條例案件部分：
    １、上開被告於90年間，在五期重劃區近市政府附近跳蚤市
        場，以8千元代價購得扣案之改造手槍1支（含彈匣）及
        子彈5顆，並經警方於96年7月27日下午3時30分許，在
        臺南縣新化鎮○○街176號前逮捕被告，並於被告所騎
        乘竊得之車號NEB—032號重型機車腳踏板處所吊掛之黃
        色塑膠袋內查獲等情，業據被告於96年7月27日、96 年
        8月17日、96年9月4日偵查中檢察官訊問時及96年7月28
        日、96年9月27日、96年10月15日本院羈押庭、移審時
        及準備程序進行訊問時分別坦承：「（問：手槍、子彈
        來源？）我於民國80幾年在臺南市五期重劃區買的，時
        間很久我不太清處。（問：有無試射過？）有，子彈可
        以打進樹頭。」、「（問：為何你隨身攜帶槍枝、刀械
        ？）之前就放在車上了。（問：為何子彈有上膛？）我
        沒有拿出來，而且還有上保險。」等語（見偵查卷第8
        頁至第9頁訊問筆錄）；「（問：扣案槍枝是在何時買
        的？）約90年左右，在臺南市政府前面的跳蚤市場買的
        ，我用8千元買的，有附彈匣、5顆子彈，我在我家附近
        果園試射小鳥，但沒有打到，都卡在樹幹裡面。（問：
        對於鑑定結果有何意見？）沒有意見，我不知道有殺傷
        力。」等語；「‧‧‧（問：當時警方在你身上查扣何
        物？）就是被害人的皮包，他的證件、還有槍枝，還有
        1支菜刀，槍枝及菜刀都是我的。（問：槍枝及菜刀是
        如何來的？）槍枝是80幾年的時候在五期重劃區跳蚤市
        場買的，用8千元買的，我有在鄉下家裡的地方試過，
        子彈也是那時買的，我1共買5顆，試射了2顆，所以被
        查扣的只有3顆，菜刀是家裡用的，我自己買的。（問
        ：
        你要約被害人出去玩，為何要帶槍枝及菜刀？）就是本
        來放在車上很久，沒有拿下來，我一開始騎就放在機車
        上了。」、「‧‧‧確實有買槍‧‧‧」、「‧‧‧槍
        是90幾年間在市政府附近的跳蚤市場買來的」等語甚明
        ，復有搜索扣押物品清單1紙、查獲過程、扣案改造槍
        枝、子彈相片共14幀等資料均在卷可憑。雖被告於96
        年11月13日本院進行準備程序時改陳：伊竊得車號機車
        後，打開置物箱來看，裡面就有警方扣案改造槍枝（含
        彈匣）、子彈等物，伊有將拿出來云云，之後又改稱並
        沒有動槍枝云云，之前會坦承購買等語，是因為不懂法
        律以為偷來的東西就是伊的，所以會坦承云云。然據被
        告前開坦承內容，除說明購買時間、地點及價格外，並
        表示購買子彈有5枚，經試射2枚，現僅存餘3枚，明確
        說明試射處所，及試射結果，如無此經驗，如何編造前
        開購買、試射過程與內容？又何需編造此部分內容？且
        經檢察官、本院法官質疑被告邀約被害人乙○○外出時
        ，竟攜帶槍枝並將子彈上膛時，被告仍可立即反應稱：
        槍枝還有上保險；開始騎所竊得機車時就將槍彈放置在
        機車上，放很久沒有拿下來等語（同前開期日訊問筆錄
        ），雖被告無法明確說明購買時間、地點等細節部分，
        因人之記憶本會隨時間經過而有遺忘或淡忘甚至記憶錯
        誤情形，是被告無法明確說明購買時間、地點等情尚與
        常情相符，尚難因此即認被告此部分無法記憶，或陳述
        上有部分不符，即驟認該部分內容為被告任意編造。而
        警方查獲前開槍枝、子彈等物，是在被告所騎乘機車腳
        踏板處所吊掛黃色塑膠袋內查獲，亦有附於偵查卷之臺
        南縣警察局新化分局刑事案件報告書記載甚詳，是該改
        造手槍、子彈等物均非在機車置物箱內所查獲；且扣案
        改造槍枝、子彈等物，如果是放置在被告所竊得機車置
        物箱內，被告並未翻動或拿取過，如何可以知該槍枝彈
        匣內是否有裝置子彈、裝有幾枚子彈，及有無上保險等
        內容，是被告事後翻異前詞，所為前開辯解因不懂法律
        以為竊得物品即為其所有云云，顯係畏罪飾卸之詞，不
        足採信。
    ２、又前開被告所購買之改造槍枝1支（含彈匣1個，槍枝管
        制編號：0000000000號）、子彈（3枚）經警方查扣後
        經送鑑驗，槍枝部分經初步檢視該槍枝之結構完整、槍
        管暢通、具有擊發機構，可發揮功能，鑑定具殺傷力之
        槍枝比例約98.5％；復經性能檢驗法及試射法，認係改
        造手槍，由仿BERETTA廠92FS型半自動手槍製造之槍枝
        ，車通金屬槍管內阻鐵而成，擊發功能正常，可供擊發
        適用子彈使用，認具殺傷力。另送鑑子彈3顆部分，均
        認非制式子彈，由金屬彈殼組合直徑8.9±0.5mm金屬彈
        頭而成，採樣1顆試射，雖可擊發，惟發射動能不足，
        認不具殺傷力等情，有卷附自願受搜索同意書、搜索扣
        押物品清單、槍枝初步檢視報告表、內政部警政署刑事
        警察局於96年8月27日以刑鑑字第0960122306號函所附
        槍彈鑑定書在卷可稽。
    ３、據上，堪認上開改造槍枝、子彈均為被告所購得，並將
        該槍枝彈匣裝置子彈3枚上膛後，即放置在黃色塑膠袋
        內並吊掛在所竊得機車腳踏板處等情甚明，是該槍彈均
        為被告所持有，此部分事證明確，被告事後翻異前詞所
        辯係卸責之詞，不足採信，此部分犯行已堪認定。
  （二）有關被告所犯竊盜罪、搶奪罪部分：
    １、此部分犯罪事實，業據證人即車號NEB—592號重型機車
        車主丁○○陳述：車號NEB—032號重型機車，於96年5
        月27日，停放在臺南縣永康市○○街34巷11弄巷道內，
        於同日晚間9時30方發現失竊等語甚詳，復有證人即手
        提袋遭搶奪，並遭被告恐嚇取財之被害人乙○○於偵訊
        及本院審理時證稱：96年7月24日晚間9時40分許，伊騎
        乘機車後載母親，並將放置有皮包、行動電話、筆記本
        等資料之手提袋放置在機車腳踏板處，行經臺南縣新化
        鎮高鐵橋下正停等紅燈時，被告戴全罩式安全帽騎乘機
        車從伊右後方處騎乘機車靠近，本來以為被告要等紅燈
        或是問路，但是被告卻靠近並彎腰伸手將伊袋子拿走，
        並立即騎乘逃逸，伊見狀後立即喊叫，且騎車追被告，
        伊被搶時雖沒有看見搶奪者之臉部，但從後面所看到搶
        奪者之體型與被告相似，之後被告有打家裡電話給伊，
        且當天赴約後，被告到場亦是配戴全罩式安全帽而認被
        告就是行搶之人等語（見偵查卷第17頁至第18頁訊問筆
        錄，本院97年1月17日審判筆錄）。
    ２、被告雖於本院審理時否認此部分犯行，但被告於警詢中
        就此部分犯行，對警方此部分詢問均承認該部分犯行，
        於檢察官偵查中亦陳稱：「（問：機車來源？）該機車
        是放在永康市路邊，鑰匙還插在車上，我就騎走了。（
        問：女用手提包來源？）有2個女子騎乘1臺機車，手提
        包放在腳踏板處，他們停紅綠燈時我拿了就跑，對方沒
        有跟我拉扯。（問：手提包內的錢有無花用？）沒有」
        等語；及檢察官聲請羈押本院訊問時陳稱：（問：是否
        有於96年7月24日晚上9點40分左右趁1個女生不注意時
        ，偷拿在機車腳踏板上的包包？）有2個女生共乘一部
        機車，停紅燈的時候，我看天色很暗，沒有路燈，我拿
        了就騎走了，我當時沒有停下來，然後就騎走了，我不
        知道他們有沒有發現。」等語甚詳（見偵查卷第8頁至
        第9頁訊問筆錄，本院96年聲羈字第306號刑事卷第5頁
        至第6頁訊問筆錄）。
    ３、被告於96年8月17日檢察官偵查中才否認行搶犯行，並
        就所竊取車號NEB—032號重型機車之時間、地點部分亦
        與之前所坦承犯行部分不符，惟為何警詢及移送至臺灣
        臺南地方法院檢察署及前開檢察官向本院聲請羈押時，
        被告為何仍坦承行搶犯行部分，被告則先稱：警察叫伊
        說有偷錢包，警察叫伊講是從被害人後面拿走錢包，警
        察講的話伊聽得懂就是叫伊承認，偷東西的情形是警察
        教伊怎麼講的等語，於96年9月4日檢察官偵查時，則陳
        遭警方刑求而坦承犯行云云，但被告如何遭警方刑求、
        在何處遭警方刑求等過程，被告則有前述陳述內容不一
        之情形，是被告所稱遭警方刑求而認罪云云，顯為卸責
        之詞，難以採信。
    ４、並觀被告所稱證人乙○○所有手提袋係放置在前開所竊
        得機車置物箱內云云，但據被告陳稱於96年7月24日10
        時許，在臺南市崑山中學對面夜市旁空地竊得該臺機車
        等語，然證人乙○○於96年7月24日晚間9時40分許遭搶
        奪後，即告知家人、朋友，由母親、弟弟及同學等人多
        次撥打證人乙○○所申辦門號0000000000號行動電話，
        即於是日晚間9時43分許起至是日晚間23時間止，及於
        翌日25日，每間隔數秒或數分鐘即撥打高達數百通電話
        至證人乙○○前述電話內，而前開電話所基地臺位置分
        別在臺南縣永康市○○里○○路240巷、富強路1段304
        號、永華路201巷、永大路2段、臺南縣新化鎮竹仔腳
        326 之1號、忠孝路162號、永康市○○○路596號、臺
        南縣新化鎮○○路871號、左鎮鄉左鎮村，高雄縣旗山
        鎮○○路及有被告住處附近之臺南縣南化鄉北寮村60之
        6號等處一節，亦為證人乙○○於本院審理時證述甚詳
        （同前開期日筆錄），及有中華電信於96年9月21日出
        據證人乙○○前開門號自96年7月24日至同年月27日間
        之通聯紀錄資料1份在卷足稽，是被告如於96年7月24日
        晚間10時許竊得機車內有證人乙○○之行動電話，但該
        電話基地臺位置均無臺南市區內之基地臺，是被告此部
        分所辯，亦與事證不符，不足採信。
    ５、又有關被告竊取前述重型機車之時間與地點部分，亦於
        警詢對於警方詢問是否於5月份在永康市竊取前開機車
        ，被告均為肯定表示等語，及於96年7月27日檢察官偵
        查中，及檢察官聲請羈押，本院訊問時，被告均陳稱於
        96年5月27日在臺南縣永康市○○街，趁前開車號機車
        鑰匙未取下而竊得該臺機車，但於本院準備程序進行中
        否認前述行竊時間與地點，改稱：96年7月24日晚間10
        時許，在臺南市○○路附近找朋友，但沒有找到，即在
        開元路崑山中學對面夜市旁空地看到該機車鑰匙沒有取
        走就將機車發動騎走回南化云云，但被告於96年8月17
        日檢察官偵查中則稱：機車約在7月20幾日偷的，幾日
        伊不確定，伊不知道偷的地方是臺南市還是永康市（見
        偵查卷第20頁至第21頁訊問筆錄）；復於96年9月4日檢
        察官偵查中改陳：該車是在7月20幾日在開元路夜市旁
        的大樓空地偷得，在警察局僅說是20幾號，沒有說幾月
        份偷得，警察也沒有問伊在哪裡偷的，伊於96年7月24
        日晚上9點40分人是在家裡，伊會確定在家裡，是隔天7
        月25日或26日伊有去開元路附近找朋友等語（見偵查卷
        第43頁至第44頁訊問筆錄），於本院調查中則先稱：機
        車是在7月20幾日偷的，就是打電話給證人乙○○前1天
        偷的等語，之後則稱：機車是在96年7月24日晚上10點
        多，在臺南市○○路崑山中學對面夜市旁空地所竊得，
        因7月24日晚上6點多在北寮公車站搭興南客運到玉井，
        7 點左右從玉井搭興南客運到臺南，到開元路約8點多
        ，當天是要找朋友，但沒有找到，預計10點前沒有找到
        朋友就要搭興南客運回玉井另找朋友或搭乘計程車回家
        ，當天沒有找到朋友，10點多左右在開元路附近看到該
        機車鑰匙沒有取下就將機車竊走騎乘約1小時返回位於
        臺南縣南化鄉北寮村192號住處等語，是有關被告竊取
        上開機車時間與地點，先稱是在96年5月27日晚間9時許
        ，在臺南縣永康市○○街所竊得，但之後則改稱是在96
        年7月25日或26日所竊得，然後又稱是96年7月20幾號所
        竊得，一直到最後本院進行準備程序時被告才肯定明確
        表示於96年7月24日晚間10時許所竊得，是被告於同年7
        月27日查獲，對於查獲前3日竊得機車之事實尚非久遠
        ，但被告於警、偵訊及檢察官偵查中均未明確陳述行竊
        時間與地點，反而是事後本院進行準備程序時被告才明
        確指陳行竊時間、地點，顯與人之一般記憶、常情有違
        ；並觀被告所陳稱於96年7月間使用之門號0000000000
        號行動電話通聯基地臺位置，該門號於96年7月24日僅
        於上午9時31分、52分有撥出電話紀錄，該2時段基地臺
        位置分別在臺南縣玉井鄉○○里段221—12地號、同鄉
        ○○村○○路204號，此外，該日則無任何撥入或撥出
        電話紀錄；另被告所使用門號0000000000號行動電話，
        於96年7月24日上午11時21分許、下午2時16分許、3時
        15分許之通聯紀錄所呈基地臺位置均在臺南縣南化鄉○○段252地號處所；另所申辦門號0000000000號行動電
        話，於96年7月24日起至同年月26日止間通聯紀錄所呈
        之基地臺位置分別在臺南縣北南化鄉○○段476地號、
        竹頭崎段476地號、玉井鄉口宵里221地號、玉井鄉○○
        路204號等處乙節，有遠傳電信公司出具0000000000號
        雙向通聯紀錄、威寶電信股份有限公司於96年9月17日
        所提出被告申辦電話資料、雙向通聯紀錄資料在卷可憑
        ，是據前開通聯紀錄，被告如於96年7月24日至同年月
        26日間，均無任何位於臺南市○○路附近友人之電話聯
        繫紀錄，是被告如何與朋友相約，如何找朋友，均無任
        何電話聯繫紀錄，被告此部分所陳亦與事證不符。再者
        ，臺南縣新化鎮崙仔頂距離臺南市○○路○○路途不近
        ，是證人乙○○係在96年7月24日晚間9時40分許，在臺
        南縣新化鎮崙頂里崙仔頂高鐵橋下遭搶奪手提袋，被告
        怎有可能在同日晚間10時許即得以在臺南市○○路崑山
        中學對面夜市旁空地上行竊得前開機車，且該機車置物
        箱內已放置有證人乙○○遭搶奪之袋子？是被告此部分
        所辯，亦與常情不符，即被告所辯顯係欲以他人行搶證
        人乙○○所有之物後放置在該機車置物箱內，而為被告
        所行竊以卸免搶奪罪責甚明，是被告此部分卸責之詞不
        足採信。
    ６、此外，警方於96年7月27日至被告前開住處進行搜索，
        於被告住處並發現有證人乙○○筆記本1本等物，有臺
        南縣警察局新化分局搜索、扣押筆錄、扣押物品目錄表
        等資料在卷可參，及有搜索扣押物品清單、贓物認領保
        管單、臺南縣警察局車輛尋獲電腦輸入單、失車紀錄單
        等資料在卷可憑。是被告此部分犯行亦均堪認定。
  （三）有關被告所違反電信法有關盜用他人電信設備罪部分：
    １、此部分犯行，業經證人乙○○於偵訊及本院審理時證述
        甚明（見偵查卷第17頁訊問筆錄），且被告於警詢及檢
        察官偵查中亦坦承：「（問：你得逞後是否有盜打被害
        人乙○○門號0000000000號行動電話？）有，打去找那
        女生。（問：沒有啦，你那時候拿到的時候打去哪裡？
        門號多少？）打去色情場所，我也不知道幾號。（問：
        不然你怎麼知道電話號碼？）我那個有那個啦，那個
        707啦。（問：0941多少？）0000000000。（問：那是
        什麼電話？）色情電話。」、「（問：有無使用手提包
        內的電話？）有，我有打色情電話。」等情甚詳（見警
        卷第1-2頁詢問筆錄、偵查卷第9頁訊問筆錄）。而門號
        0000000000行動電話於96年7月24日晚間11時2分51秒起
        至11時33分40秒止，有與門號0000000000號行動電話門
        號聯繫共計1849秒，通話費用為277.35元等情，有門號
        0000000000號之未出帳明細資料1紙在卷可稽。
    ２、被告於96年8月17日檢察官訊問時則否認撥打被害人乙○○前開遭搶之行動電話，並辯稱：伊並沒用被害人乙○○的手機打色情電話，是因為警察叫伊這樣說的云云
        ，然經本院勘驗警詢錄音帶，有關被告盜用被害人乙○○上開門號行動電話部分，警方並未明確說明電話號碼
        ，及進一步詢問該電話號碼是何人時，被告均得以陳述
        前開電話號碼，及該電話對象為色情電話等內容，並無
        警方自行陳述記載後，或有要求被告如此陳述，且據上
        開勘驗內容，警方詢問撥打電話門號多少時，被告尚得
        以陳述該電話中部分門號707，經警方提示部分電話號
        碼0941後，被告則立即接續回答完整該電話號碼為0000
        000000號等情，有本院96年11月26日勘驗筆錄在卷可稽
        ，是本院勘驗警詢筆錄錄音帶過程中，並無任何由警方
        要求被告如此陳述之內容甚明。
    ３、又經調閱0000000000號行動電話通聯紀錄，於96年7月
        24日晚間11時2分51秒，確有撥打至門號0000000000號
        門號，該基地臺位置係位於臺南縣南化鄉北寮村60之6
        號2樓乙節，有中華電信出具0000000000號電話之資料
        查詢單1份附卷足憑。而被告居住在位於臺南縣南化鄉
        北寮村192號處所，已經為被告陳述甚明，而該通聯基
        地臺位置亦在被告住處附近，同時參酌被告於檢察官偵
        查中坦承：拿到證人乙○○行動電話後均由其保管，並
        未交予他人等語，及於本院羈押被告時被告所陳已離婚
        ，雖有一子但在北部，家中無其他人等情（見偵查卷第
        45頁訊問筆錄，本院第13頁羈押訊問筆錄），此外，經
        調閱被告申辦門號0000000000號行動電話通聯紀錄，於
        96年7月25日下午3時23分許至4時34分許均有撥打門號
        00000 00000號電話紀錄，於同年月26日亦於下午4時1
        分許亦有撥打該門號電話紀錄部分，有威寶電信股份有
        限公司於96年9月17日出距被告申辦上開電話資料及該
        電話雙向通聯紀錄資料1份在卷可據。亦可認被告確曾
        持其所申辦電話多次撥打至其所謂色情電話0000000000
        號甚明。據上，堪認被告於96年7月24日晚間9時40分許
        ，搶得證人乙○○所有上開門號行動電話後，於同日晚
        間11時許返家後即盜用證人乙○○所有前述電話等情甚
        明，被告前述所辯，顯係事後發現盜用行動電話時間即
        為證人乙○○手提帶遭搶之同日，而為圓所犯搶奪罪部
        分之犯行而為臨訟卸責之詞，故不足採信，是被告此部
        分犯行，亦堪認定。
  （四）有關被告違犯刑法第346條恐嚇取財未遂罪部分：
    １、就被告所犯該部分犯行，訊據被告僅坦承確有多次撥打
        被害人住處電話與證人乙○○聯繫，惟否認有何恐嚇取
        財之犯行，且以前詞為辯。然被告所犯此部分犯行，業
        經證人乙○○於偵訊及本院審理時到庭證述：「他（指
        被告）隔天就打電話去我家，問我是不是小慈，我說是
        ，他就跟我說你的照片如果被曝光會不會怎樣，如果你
        想把東西拿回去就要給我錢。他說會把照片曝光，我聽
        了很害怕，有被威脅的感覺。被告約打7通，隔天打1通
        ，那天晚上約2點半又打1通跟我要錢。我接電話的時候
        都會覺得可怕，7通大致內容都是在要錢，說要把照片
        曝光，要找我出去，從第2通開始就跟我約時間找我出
        去，最後一通還要找我去賓館」、「（問：歹徒打電話
        給你是什麼時候？）被搶隔天的隔天，他問我是不是包
        包的主人，他看過我手機裡面的照片，要把我手機裡的
        照片曝光，如果不要曝光，要給他錢，他問我要給他多
        少錢，我說1萬元，他說沒有2萬、3萬之類的。（被告
        ）第一通打給我問我是不是小慈，他看過我手機裡的照
        片，說如果我把照片曝光會不會怎樣，如果我不想被曝
        光就給我錢，我媽媽跟我說東西被搶走就算了，可是他
        打電話來要錢，我很害怕，他一直說如果不要被曝光就
        給我錢。之後，他看我可以給他多少錢，我說1萬元，
        他說要2、3萬多一點，後來的電話他叫我拿錢去我家附
        近的7－11給他，給他之後再跟他一起出去，在電話中
        他沒有說要去哪裡，我說這麼晚我不能出去，27日下午
        的電話，他有叫我跟他去賓館，順便把東西還給我，後
        來我答應跟他見面。同時報警抓他。被告他沒有到我家
        ，但有過來看我家附近，因為被告不是新化在地人，如
        何知道我家外面有7—11，應該是有來看過我家在哪裡
        ，被告打電話跟我要錢，要把手機裡的照片曝光，我會
        害怕。被告講話聲音、語氣均會讓我害怕。」等語甚詳
        （見偵查卷第17頁至第18頁訊問筆錄、本院97年1月17
        日審判筆錄），證人乙○○與被告間並無何恩怨、嫌隙
        ，顯無誣陷被告之動機，且證人乙○○先後所述有關被
        告打電話陳述內容部分經核先後均一致，顯非憑空捏造
        、無中生有之詞，堪信證人乙○○所述內容為真實可信
        。
    ２、而被告以所申辦門號0000000000號、門號0000000000號
        等電話分別於96年7月26日上午7時49分許、同年月27
        日凌晨2時29分許、是日上午8時24分許、9時32分許、
        10時3分許、下午2時11分許、3時16分許，均有撥打證
        人乙○○住處門號597＊＊＊＊號電話予證人乙○○部
        分，亦有上開中華電信出具前述市內電話自96年7月24
        日至同年月27日間之通聯紀錄資料1份附卷可憑，被告
        就此部分亦不否認，足信為真實。
    ３、而刑法第346條恐嚇取財罪之恐嚇行為，係指以將來惡
        害之通知恫嚇他人而言，受恐嚇人尚有自由意志，不過
        因此而懷有恐懼之心，此與強盜罪以目前之危害脅迫他
        人，致喪失自由意志不能抗拒者不同。故恐嚇取財與強
        盜罪，二者就其同具有不法得財之意思及使人交付財物
        而言，固無異趣，但就被害人是否喪失意思自由致不能
        抗拒言之，前者被害人尚有意思自由，後者被害人之意
        思自由已被壓制，達於不能抗拒之程度。故恐嚇取財罪
        ，其恐嚇行為不以將來之惡害通知為限，即以目前之危
        害相加，亦屬之。但必其強暴、脅迫手段，尚未使被害
        人達於不能抗拒之程度始可，如其強暴、脅迫行為，已
        使被害人喪失意思自由，達於不能抗拒之程度，即應構
        成強盜罪，而非恐嚇取財罪。至於被害人是否因被告之
        加害行為，而達於不能抗拒之程度，應審酌行為當時客
        觀時、地、人、物等情狀及被害人主觀上之意識為斷（
        有最高法院67年臺上字第542號判例、85年度臺上字第
        363號、87年度臺上字第2278號判決意旨參照）。查證
        人乙○○為現年19歲之在學學生，被告多次撥打電話至
        證人乙○○住處找證人乙○○，並以將證人乙○○行動
        電話內所儲存個人隱私相片曝光為由向證人乙○○索討
        金錢，並邀約證人乙○○在住處附近便利商店，顯然對
        證人乙○○住處甚為瞭解，確足以致證人乙○○心生畏
        懼而允諾被告之邀約並立即報警，並向證人乙○○索取
        金錢，是被告主觀上顯有不法所有之意圖，至為灼然。
    ４、據上，被告空言否認未向證人乙○○恐嚇取財云云，亦
        為卸責之詞，不足採信，被告此部分犯行亦堪認定。
  （五）綜上所述，被告前開所辯均係畏罪卸責之詞，不足採信
        ，本案事證明確，被告所為前述違反槍砲彈藥刀械管制
        條例、竊盜、搶奪、電信法、恐嚇取財未遂等犯行洵堪
        認定。
三、論罪科刑：
（一）本件改造槍枝（含彈匣）1支，係屬於槍砲彈藥刀械管制
      條例第4條第1項第1款所稱之槍砲。按未經許可持有手槍
      ，其持有之繼續，為行為之繼續，亦即一經持有、寄藏手
      槍，罪即成立，但其完結須繼續至持有行為終了時為止，
      此有最高法院88年第8次刑事庭會議可資參照。其間法律
      縱有變更，其行為既繼續實施至新法施行以後，即與犯罪
      後法律有變更之情形不同，不生新舊法比較適用問題。復
      按電信法第56條第1項之罪，以意圖為自己或第三人不法
      之利益，使用有線、無線或其他電磁方式，盜接或盜用他
      人電信設備通信者為要件。本罪之處罰詐得免繳電信通信
      費用之不法利益規定，乃刑法詐欺得利罪之特別法，依特
      別法優於普通法之原則，自毋庸再論以刑法詐欺得利罪。
      且按本罪構成要件所稱以有線、無線或其他電磁方式，盜
      接或盜用他人電信設備通信者，並不限於以盜拷他人行動
      電話之序號、內碼等資料於自己之手機內，為盜用之唯一
      方式，其他諸如：盜打他人電話為通信行為；以自己之電
      話機盜打他人電話為通信行為；或意圖為自己不法之所有
      ，竊取他人之行動電話手機，進而為盜打通信之行為；或
      僅以使用竊盜之意思，擅取他人之行動電話手機為盜打通
      信之行為等，不一而足，皆成立本罪（分別有最高法院75
      年度臺上字第3370號判決、88年度臺非字第43號判決意旨
      參照）。查被告持有改造手槍之行為，乃行為繼續而非狀
      態之繼續，其持有行為自90年間某日起，繼續至96年7月2
      7日新法施行後，故不生行為後法律變更應為新舊法比較
      之問題，自應適用其行為終了時之現行槍砲彈藥刀械管制
      條例之規定論處。
（二）核被告丙○○前開所為，分別係犯槍砲彈藥刀械管制條例
      第8條第4項之未經許可，持有可發射子彈具有殺傷力之改
      造手槍罪、刑法第320條之竊盜罪、同法第325條第1項之
      搶奪罪、電信法第56條第1項之意圖為自己不法利益，盜
      用他人電信設備通信罪，及刑法第346條第3項、第1項之
      恐嚇取財未遂罪。又被告其基於同一恐嚇取財之犯意，於
      96年7月26日及27日多次以電話恐嚇證人乙○○，其行為
      係於密切接近之時地實施，侵害同一之法益，各行為之獨
      立性極為薄弱，依一般社會健全觀念，在時間差距上，難
      以強行分開，在刑法評價上，以視為數個舉動之接續施行
      ，合為包括之一行為予以評價，較為合理，為包括一罪之
      接續犯。其著手實行恐嚇取財而不遂，為未遂犯，依刑法
      第25條第2項之規定減輕其刑。被告所犯前開數罪間，犯
      意各別、行為互異，應予分論併罰。又被告有如犯罪事實
      欄所載之前科經判處徒刑及執行完畢之情形，有臺灣高等
      法院被告前案紀錄表1份附卷可稽，是被告於徒刑執行完
      畢後，5年以內故意再犯本案有期徒刑以上之罪，為累犯
      ，均應依刑法第47條第1項規定，均加重其刑，並就所犯
      恐嚇取財未遂罪部分，先依累犯之規定加重其刑，後依未
      遂犯之規定減輕之。爰審酌被告犯罪動機、手段、目的，
      本次猶然再犯，惡性非輕、造成被害人之恐懼與困擾，及
      因此所生之損害，被告犯後矢口否認犯行，飾詞狡辯之態
      度等一切情狀，分別量處如主文所示之刑，併科罰金部分
      ，以新臺幣1千元折算1日，諭知易服勞役之折算標準，並
      定應執行刑。
（三）扣案之改造手槍1支（含彈匣1個，槍枝管制編號：000000
      0000號），經送鑑定，認係改造手槍，由仿BERETTA廠92F
      S型半自動手槍所製造之槍枝，車通金屬槍管內阻鐵而成
      之改造手槍，擊發功能正常，可供擊發適用子彈使用，認
      具殺傷力，已如前述，係屬違禁物，不問屬於犯人與否，
      應依刑法第38條第1項第1款規定宣告沒收。另扣案被告所
      有全罩式安全帽1頂及諾基亞行動電話1支（不含SIM卡）
      等物，雖被告否認行搶、恐嚇取財犯行，但為證人乙○○
      指述甚詳，足認均為被告所有並供犯罪所有之物，應依刑
      法第38條第1項第2款規定沒收。至於扣案土造子彈3顆、
      檳榔刀1把等物，其中子彈送驗，經採樣試射，雖可擊發
      ，惟發射動能不足，認不具殺傷力，並非屬違禁物，且並
      無證據認為供被告供犯罪所用之物，均不另為沒收之宣告
      ，附此敘明。
據上論斷，應依刑事訴訟法第299條第1項前段，槍砲彈藥刀械管
制條例第8條第4項，電信法第56條第1項，刑法第11條前段、第3
20條第1項、第325條第1項、第346條第1項、第3項、第25條第2
項、第51條第5款、第42條第3項、第38條第1項第1款、第2款，
判決如主文。
本案經檢察官甲○○到庭執行職務。
中    華    民    國    97    年    1     月    31    日
                  刑事第十二庭審判長法  官  侯明正
                                    法  官  魏玉英
                                    法  官  程克琳
以上正本證明與原本無異。
如不服本判決，應於判決送達後10日內，向本院提出上訴狀。
                                    書記官  曾美滋
中    華    民    國    97    年    1     月    31    日
附錄本案論罪科刑法條
刑法第320條第1項：
意圖為自己或第三人不法之所有，而竊取他人之動產者，為竊盜
罪，處 5 年以下有期徒刑、拘役或 5 百元以下罰金。
刑法第325條第1項：
意圖為自己或第三人不法之所有，而搶奪他人之動產者，處 6
月以上 5 年以下有期徒刑。
刑法第346條第3項、第1項：
意圖為自己或第三人不法之所有，以恐嚇使人將本人或第三人之
物交付者，處 6 月以上 5 年以下有期徒刑，得併科 1 千元以
下罰金。
電信法第56條第1項：
意圖為自己或第三人不法之利益，以有線、無線或其他電磁方式
，盜接或盜用他人電信設備通信者，處 5 年以下有期徒刑，得
併科新台幣 150 萬元以下罰金。
槍砲彈藥刀械管制條例第8條第4項：
未經許可，持有、寄藏或意圖販賣而陳列第一項所列槍枝者，處
3 年以上 10 年以下有期徒刑，併科新臺幣 700 萬元以下罰金
。


司法院資訊處製作；財團法人民間司法改革基金會備份。
